臺灣花蓮地方法院民事判決　　　　　　　 94年度訴字第135號
原　　　告　台灣產物保險股份有限公司
法定代理人　己○○
訴訟代理人　丙○○
被　　　告　戊○○
訴訟代理人　黃健弘律師
複代理人　　曾泰源律師
被　　　告　長雄交通企業股份有限公司
法定代理人　甲○○
　　　　　　　　　　　　號
訴訟代理人　乙○○
被　　　告　丁○○
　　　　　　　　　　　　5
上列當事人間請求侵權行為損害賠償事件，本院於中華民國96年
4月3日言詞辯論終結，判決如下：
    主    文
被告長雄交通企業股份有限公司、丁○○應連帶給付原告新臺幣
陸拾柒萬玖仟貳佰貳拾參元，及均自民國96年1月24日起至清償
日止，按年息百分之五計算之利息。
原告其餘之訴駁回。
訴訟費用由被告長雄交通企業股份有限公司、丁○○連帶負擔十
分之七，餘由原告負擔。
本判決第一項於原告以新台幣貳拾貳萬柒仟元供擔保後得假執行
。
原告其餘假執行之聲請駁回。
    事實及理由
壹、程序部分：
一、按訴狀送達後，原告不得將原訴變更或追加他訴，但請求之
    基礎事實同一、擴張或減縮應受判決事項之聲明、不甚礙被
    告之防禦及訴訟之終結者，不在此限；被告於訴之變更或追
    加無異議，而為本案之言詞辯論者，視為同意變更或追加，
    民事訴訟法第255條第1項第2款、第3款、第7款及第2項分別
    定有明文。本件原告起訴時，原列長旭交通企業股份有限公
    司（下稱長旭公司）為被告，嗣於民國96年1月16日具狀撤
    回對長旭公司之訴，改列長雄交通企業股份有限公司（下稱
    長雄公司）為被告（詳本院卷第145頁），並於96年3月1日
    言詞辯論期日，當庭減縮利息之請求均自起訴狀繕本送達被
    告長雄公司之翌日起算（詳本院卷第164頁），核其請求之
    基礎事實同一，就利息部分為減縮應受判決事項之聲明，且
    並無礙於被告之防禦及訴訟之終結，被告復均無異議而為本
    案之言詞辯論，揆諸上揭規定，本院認應予准許。
二、被告丁○○經合法通知無正當理由，未於言詞辯論期日到場
    ，核無民事訴訟法第386條所列各款情形，爰依原告聲請，
    由其一造辯論而為判決。
貳、實體部分：
一、原告起訴主張：民國93年6月11日下午4時10分許，駕駛車號
    G6-3953號自小客車之被告戊○○與駕駛長雄公司所有車號
    GT-692號營業用大貨車之被告丁○○，於沿花蓮縣台九線分
    別由南往北及由北往南方向行駛，途經花蓮縣鳳林鎮台九線
    235公里5百公尺處時，因駕駛不慎，撞損原告承保由楊東誠
    駕駛之友豐交通有限公司（下稱友豐公司）所有車號718-GB
    號營業用曳引車（下稱系爭車輛），案經花蓮縣警察局鳳林
    分局（下稱鳳林分局）車禍處理小組處理，且經台灣省車輛
    行車事故覆議鑑定委員會（下簡稱覆議委員會）鑑定結果，
    認為原告所城堡之系爭曳引車無肇事因素，故應由被告戊○
    ○及長雄公司之駕駛即被告丁○○共同承擔肇事責任，而被
    告丁○○係受僱於被告長雄公司，依法被告應連帶賠償因此
    所生之損害。原告承保系爭營業曳引車所受損害之修復費用
    計新臺幣（下同）977,000元（其中工資費用為153,700元、
    塗裝費用為6,000元，材料費用為890,930元，總計應為
    1,050,630元，協調後折扣70,630元材料費，以980,000元交
    修，原告依保險契約扣除被保險人自負額3,000元後，賠付
    977,000元），原告已依保險契約賠付被保險人，爰依保險
    法第53條、侵權行為之法律關係，提起本件訴訟等語，並聲
    明：(1)被告應連帶給付原告977,000元，及自起訴狀繕本送
    達長雄公司翌日（即96年1月24日）起至清償日止，按年息
    5%計算之利息；(2)願供擔保請准宣告假執行。
三、被告丁○○並未到場，亦未為何聲明或陳述，被告戊○○及
    被告長雄公司對於原告主張於上述時、地發生車禍，致原告
    所承保之系爭車輛受損等情均不爭執，然分別以下詞置辯：
（一）被告戊○○部分：本件車禍事故係因被告丁○○之過失所
      致，被告戊○○並無過失，原告自無對被告戊○○行使代
      位權之可言。雖覆議委員會認為依警卷之跡證資料研析，
      系爭車禍之發生，「戊○○駕駛自小客車，超越前車後駛
      回本車到途中與迎面對向偏左閃避駛來之丁○○駕駛營大
      貨車發生肇事之可能性較大。」，然實無法得知其究係依
      何警卷之跡證資料而得到上開結論，因被告戊○○若真有
      超越前車之情形，丁○○欲閃避其車應向右閃避，豈有駛
      入對向車道向左閃避之理？且若丁○○向左閃避戊○○之
      車，戊○○豈有仍駛回本車道而與丁○○迎面對撞之可能
      ？且若莊蕙應係超越前車而發生本件事故，該「前車」當
      不免亦遭波及，然事故現場均不見該「前車」之存在，足
      見覆議委員會之意見，並無所據。縱認被告戊○○亦有過
      失，則原告所得代位請求之金額應只以零件折舊後之損害
      額為限，不得請求全部之理賠金等語。並聲明：(1)原告之
      訴駁回。(2)如受不利判決，願供擔保，請准免為假執行。
（二）被告長雄公司：系爭車禍之發生主要係因為被告戊○○超
      越雙黃線於對向超車中，被告丁○○為了閃避戊○○之來
      車所致，是被告戊○○之過失責任較大。台灣省花東區車
      輛行車事故鑑定委員會（下簡稱鑑定委員會）鑑定時，並
      無詳細之車輛受損相關資料且證人楊東誠並未到場，另逢
      甲大學車輛行車事故鑑定研究中心（下簡稱逢甲大學）鑑
      定時，並無明確之車輛受損相關位置資料，致鑑定有誤差
      ，應以覆議委員會之鑑定結果為據。並請求傳訊證人楊東
      誠，及聲請逢甲大學覆鑑。並聲明：原告之訴駁回。
四、兩造協議不爭執之事實：
（一）被告丁○○為受僱於被告長雄公司之營業貨運聯結車駕駛
      ，於93年6月11日下午4時10分許，駕駛曳引車頭車牌號碼
      為GT-692號之營業貨運聯結車，沿花蓮縣省道台九線公路
      由北往南方向行駛，行經該公路235公里500公尺路段處（
      即花蓮縣鳳林鎮）時，先後與對向駛來分別由被告戊○○
      駕駛之車牌號碼G6-3953號之自用小客車、原告承保由訴
      外人楊東誠駕駛曳引車頭之車牌號碼718-GB號之營業貨運
      聯結車相撞肇事。
（二）訴外人楊東誠所駕駛之上述車號718-GB號系爭車輛，係運
      輸業用貨車，領照使用日係91年8月6日，至93年6月11日
      事故發生時，已使用1年10月。
（三）上述系爭車輛為友豐交通有限公司（下稱友豐公司）所有
      ，並向原告投保車體險。原告因該車於系爭車禍中所受損
      害，修理費共計支出977,000元（其中工資153,700元、材
      料890,930元、塗裝6,000元、總計應為1,050,630元，協
      調後以980,000元交修，再扣除自負額3,000元）。
（四）系爭車禍經送鑑定結果：
   1、台灣省花東區車輛行車事故鑑定委員會鑑定意見認為：丁
      ○○駕駛營大貨車行經無號誌之交岔路口，跨越中心分向
      限制線，侵入來車道，為肇事原因；戊○○駕駛自小客車
      、楊東誠駕駛營大貨車，均無肇事因素。
   2、台灣省車輛行車事故覆議鑑定委員會覆議鑑定意見，則依
      據(1)現場圖、(2)訴外人楊東誠及被告丁○○警詢筆錄、(3)
      車禍後各車車損及停放相關位置角度等資料，認為：系爭
      車禍因被告戊○○駕駛自小客車，超越前車後駛回本車道
      途中與迎面對向偏左閃避駛來之丁○○駕駛營大貨車發生
      肇事之可能性較大。而認為系爭車禍之發生僅楊東誠可確
      認無肇事因素。
   3、逢甲大學車輛行車事故鑑定研究中心鑑定結果為：丁○○
      駕駛營大貨車行經無號誌之交岔路口，跨越中心分向限制
      線，侵入來車道，為肇事原因；戊○○駕駛自小客車、楊
      東誠駕駛營大貨車，均無肇事因素。
（五）被告丁○○因系爭車禍過失致戊○○傷害案件，業經本院
      及花蓮高分院分別以94年度交易緝字第2號、95年度交上
      易字第3號判處有期徒刑7月確定。上述二判決皆認為系爭
      車禍僅被告丁○○有過失，而未採前開覆議鑑定意見。
五、兩造協議爭點限縮如下：
（一）被告丁○○、戊○○就系爭車禍有無過失？過失比例為何
      ？
（二）原告所得主張之賠償金額為何？
六、本院之判斷：
（一）本院依職權向鳳林分局函調該分局處理上開交通事故資料
      （含筆錄、照片、現場圖等），並調閱本院94年度交易緝
      字第2號刑事卷宗（下稱本院卷，含警卷、偵查卷及台灣
      高等法院花蓮分院95年度交上易字第3號刑事卷）及本院
      94年度訴字第257號戊○○訴請被告丁○○、長雄公司損
      害賠償事件之民事卷宗（下稱另案卷宗）核閱結果，認定
      如下：
   1、依道路交通事故調查報告表暨所附現場圖、現場照片所示
      ：本件碰撞點、刮地痕及散落物均在北上車道內（即被告
      戊○○及訴外人楊東誠所駕駛之系爭車輛車道）；圖右方
      二條煞車痕應係被告丁○○（A車）右前輪、左後輪之煞
      車痕，距離中心分向限制線分別為1.4公尺、0.2公尺；圖
      左方最下面、最長之一條煞車痕則為被告戊○○（B車）
      造成；圖左方上面二條煞車痕間距為2.3公尺，為訴外人
      楊東誠（C車）之煞車痕；撞擊後，被告丁○○（A車）之
      車身全部停止在北上車道，車頭往左偏並超出路面邊緣，
      戊○○（B 車）之車身完全超出路面邊緣，車頭則往右偏
      ，楊東誠（C 車）之車身大部分尚在北上車道，車頭略往
      左偏、部分侵入南下車道，顯見本件被告戊○○與被告丁
      ○○發生車禍之撞擊點是在北上車道之路邊，此與證人即
      本件到場處理及繪製現場圖之警員江金福於本院刑事庭審
      理中證稱：圖上的刮地痕均是在北上車道內，且是直接從
      北往南刮地，應是當次車禍所造成之新刮地痕無誤；而圖
      上我標示「右前輪、左後輪」之煞車痕，因為是二輪的痕
      跡，與一般車子只有一輪痕跡不一樣，還有從兩煞車痕之
      間距，所以我研判是被告丁○○的大貨車（A車）造成之
      煞車痕；又我確定圖上最下面、最長的那條是戊○○的自
      小客車（B車）之煞車痕，是因為該條煞車痕是單輪的輪
      胎痕，且現場就這麼一條單輪的煞車痕，其他的都是雙輪
      的煞車痕等語（詳本院刑事卷第77至79頁）互核的結果，
      均相符合。且依上開被告丁○○與被告戊○○之車輛行進
      路線、碰撞點、煞車痕、刮地痕、停止位置等相關現場跡
      證綜合判斷，倘如被告長雄公司所辯本件車禍之發生係因
      被告戊○○違規超車所致，則衡諸一般人遇有外物來襲而
      作閃避反應之際，均係向來襲外物之反方向作閃躲，以避
      免正面衝撞之嚴重結果，則本件碰撞點應係在被告丁○○
      行駛之南下車道內，始符常理，然觀之被告丁○○車輛之
      煞車痕、刮地痕及車頭均係偏向左側，即迎面向被告戊○
      ○之車道駛入，反觀被告戊○○之車頭係往右閃躲，且整
      輛車因閃避突然侵入其車道之被告車輛，已超出路面邊緣
      而掉落路旁田地等情，有前開現場圖及現場照片可證，足
      見被告長雄公司辯稱被告丁○○係為閃避被告戊○○之來
      車始駛向對向車道等語，與常情不符，不足採信。
   2、證人楊東誠雖於警詢及另案中證稱：本件車禍係被告戊○
      ○的車輛跨越雙黃線要超車，致對向之被告丁○○踩煞車
      閃避不及而往北上車道滑行等語，然其證述不惟與被告丁
      ○○於警詢中陳稱：G6-3953號自小客車進入南下車道不
      是作超車動作，該自小客車前方沒有車輛等語（詳本院卷
      第16、17頁）不符，且由現場圖所示，被告戊○○在距離
      碰撞點處約23.7公尺以上之距離（16.4＋7.3＋一小段距
      離不詳之長度）即採取緊急煞車，其煞車起點更為北上車
      道偏道路邊緣，何來證人楊東誠所述之超車侵入被告丁○
      ○所駕車之南下車道？縱認被告戊○○當時有欲超車而曾
      侵入南下車道，然戊○○既能將車輛駛回車道，並採取煞
      閃等動作，足見當時二車仍相距甚遠，被告丁○○當可從
      容採取應變措施，何以會將車輛駛入對向車道導致本件車
      禍事故之發生？是證人楊東誠上開所述，與前開車禍現場
      跡證及常理均完全不符，難以採據。
   3、再參以本件車禍之肇事原因，經送鑑定委員會鑑定結果，
      認定：丁○○駕駛營大貨車行經無號誌之交岔路口，跨越
      中心分向限制線，侵入來車道，為肇事原因；戊○○駕駛
      自小客車、楊東成駕駛營大貨車，均無肇事因素等語（詳
      本院卷第84、85頁），復送往逢甲大學鑑定，其肇事分析
      略以：依據編號三照片所示，被告丁○○車頭煞車痕由台
      九線南下車道起始，跨越雙黃線至對向車道，顯示其車行
      方向偏左且踩煞車，侵入來車道，又依據照片所示戊○○
      自小客車車損狀況，顯示該自小客車左前車頭部分遭受撞
      擊，本中心綜合研判莊車遭撞擊部位為左前角，而張車為
      車頭保險桿位置。又警繪事故現場圖上戊○○車輛煞車痕
      跡研判不可能有超越前車侵入來車道後，再快速回本車道
      後煞車發生事故之可能，故本中心依上述條件以及事故後
      車輛位置進行還原，研判丁○○拖車頭緊急煞車侵入對向
      車道，保險桿左前角撞擊自小客車引擎蓋左前，自小客車
      被往後推後，拖車頭持續往左閃避，造成拖車頭右側車身
      等語（詳本院卷第135、136頁）與自小客車左側車身再次
      撞擊，兩車相撞後，往路旁水溝凹陷處移動，又因水溝旁
      有障壁擋住，使兩車掉落至水溝凹陷處。故肇事責任之分
      析結果為：丁○○駕駛營大貨車行經無號誌之交岔路口，
      跨越中心分向限制線，侵入來車道，為肇事原因；戊○○
      駕駛自小客車、楊東誠駕駛營大貨車，均無肇事因素。均
      與本院為同樣之認定。至覆議鑑定委員會之覆議鑑定結果
      雖略稱：戊○○駕駛自小客車，超越前車後駛回本車道途
      中與迎面對向偏左閃避駛來丁○○駕駛營大貨車發生肇事
      之可能性較大等語，並於95年4月10日函覆本院其覆議之
      理由係依據(1)警圖繪示丁○○車於現場所留之煞車痕起點
      位置，係在其本車道內、(2)訴外人楊東誠及被告丁○○警
      詢筆錄、(3)車禍後各車車損及停放相關位置角度等資料研
      析認定（詳本院卷第133頁），然其所據之證人楊東誠所
      言，業經本院認定與事實不符不可採信，而被告丁○○之
      煞車痕起點處及車禍後各車車損及停放相關位置角度等資
      料，均無從因此推論得到覆議鑑定之結果，故本院認為覆
      議鑑定之意見且與上開事證不符，無可採信。被告長雄公
      司僅空言送逢甲大學鑑定的資料不齊全，不能清楚顯示路
      況等語，致鑑定有誤等語，惟未能舉出有何資料不全或應
      再補充何資料始屬完全等情，其所辯顯無可採。
   4、按汽車在雙向二車道行駛時，在劃有分向限制線之路段，
      不得駛入來車之車道內，道路交通安全規則第97條第2款
      定有明文。被告丁○○考領有駕駛執照，自應遵守上開法
      律規定，並負有注意義務，而依當時天候狀況及其智識程
      度，並無不能注意之情事，被告丁○○竟疏於注意而越線
      入侵來車道，致與被告戊○○所駕車輛相撞，被告丁○○
      為肇事原因，而被告戊○○並無肇事因素，理由已詳如上
      述，並有上開鑑定委員會及逢甲大學之意見書各乙份足資
      參照。從而，本件車禍應由被告丁○○負全部肇事責任，
      原告主張被告戊○○亦應連帶負責等語，則無所據，應予
      駁回。
七、按因故意或過失，不法侵害他人之權利者，負損害賠償責任
    ；受僱人因執行職務，不法侵害他人之權利者，由僱用人與
    行為人連帶負損害賠償責任；汽車、機車或其他非依軌道行
    駛之動力車輛，在使用中加損害於他人者，駕駛人應賠償因
    此所生之損害；不法毀損他人之物者，被害人得請求賠償其
    物因毀損所減少之價額，民法第184條第1項前段、第188 條
    第1項前段、第191條之2前段、第196條分別定有明文。次按
    被保險人因保險人應負保險責任之損失發生，而對於第三人
    有損失賠償請求權者，保險人得於給付賠償金額後，代位行
    使被保險人對於第三人之請求權。但其所請求之數額，以不
    逾賠償金額為限，保險法第53條第1項亦有明文。又民法第
    196條所謂減損之價額，係以該被毀損之物，在將毀未毀當
    時之價值作為計價時點，若該被毀損之物並非新品，則該物
    當時之價值，即為其被毀損致無法利用之損害價額，是倘一
    舊品遭毀損，而以新品更換之，就該物品而言，其更換後之
    價值反而高於更換前，此一情形即非所謂「賠償其物因毀損
    所減少之價額」，亦非所謂「回復原狀」之意旨，是計算損
    害價額時，對於以新品更換舊品情形，自以將新品與舊品間
    之差額委由原所有人承擔較為公平，此一差額，即所謂「折
    舊」，而侵權行為人所賠償者，即該被毀損物在將毀未毀當
    時之價值，如此始符所謂「賠償其物因毀損所減少之價額」
    ，亦與所謂回復原狀之精神相符。查原告主張其承保系爭營
    業曳引車因系爭車禍支出修復費用977,000元（其中工資費
    用為153,700元、塗裝費用為6,000元，材料費用為890,930
    元，總計應為1,050,630元，協調後折扣70,630元材料費，
    以980,000元交修，原告依保險契約扣除被保險人自負額
    3,000元後，賠付977,000元）之事實，已如前述，並據原告
    提出估價單及統一發票以為證，是原告自得依民法第191條
    之2、第196條及保險法第53條第1項規定，代位請求被告賠
    償系爭車輛因車禍所生之損害即減少之價額。次查本件系爭
    營業貨運曳引車係運輸業用貨車，領照使用日係91年8 月6
    日，有原告提出行車執照影本1件為證（詳本院卷第147 頁
    ），並為被告所不爭執，至93年6月11日事故發生時，已使
    用1年10月，依行政院公佈之固定資產耐用年限數表及固定
    資產折舊率表，以平均法計算之，系爭車輛之耐用年數為4
    年，每年折舊千分之250，又依營利事業所得稅結算申報查
    核準則第95條第8項規定，提列折舊以年為計算單位，其使
    用期間未滿1年者，按實際使用月數相當於全年之比例計算
    之，不滿1月者，以月計，是本件零件部分應折舊之金額為
    300,777元｛計算式：（000000-000000/5）×1/4×22/12=
    300777，元以下四捨五入｝，故折舊後得請求之零件金額應
    為519,523元（計算式：000000- 000000=519523），工資及
    塗裝部分共計159,700元（153700＋6000＝159700）則不予
    折舊，合計金額應為679,223元（519523 +159700=679223）
    。故原告請求679,223元為有理由。逾此範圍之請求，則無
    理由，應予駁回。
八、從而，原告本於保險法第53條規定及侵權行為法律關係請求
    被告長雄公司、丁○○連帶賠償679,223元，及自起訴狀繕
    本送達被告長雄公司翌日即96年1月24日起至清償日止，按
    年息5%計算之利息，為有理由，應予准許。逾此範圍之請求
    ，則無理由，應予駁回。原告陳明願供擔保以代釋明請准宣
    告假執行，就原告勝訴部分經核並無不合，爰酌定相當擔保
    金額准許之，至於原告敗訴部分其假執行之聲請已無依據，
    應併予駁回。
九、本件事證已臻明確，兩造其餘攻擊防禦方法與舉證，均無礙
    勝負判斷，爰不一一論列，被告長雄公司聲請再傳訊證人楊
    東誠，以及再次送逢甲大學為肇事責任之鑑定，亦均核無必
    要，併予敘明。
十、訴訟費用負擔之依據：民事訴訟法第79條、第85條第2項。
中　　華　　民　　國　　96　　年　　4 　　月　　24　　日
                  民事庭法　官　陳雅敏
以上正本，係照原本作成。
如對本判決上訴，須於判決送達後20日內向本院提出上訴狀
中　　華　　民　　國　　96　　年　　4 　　月　　24　　日
                    　　書記官　邱鴻志
